【裁判字號】    99,抗,43
【裁判日期】    990226
【裁判案由】    聲請具保停止羈押
【裁判全文】
臺灣高等法院臺南分院刑事裁定            99年度抗字第43號
抗  告  人
即  被  告  甲○○
上列抗告人因詐欺案件，不服臺灣臺南地方法院99年度聲字第
113號中華民國99年1月28日所為駁回其聲請具保停止羈押之裁定
，提起抗告，本院裁定如下：
    主  文
抗告駁回。
    理  由
一、抗告意旨略以：
(一)按原裁定所認「被告因詐欺案件，經檢察官提起公訴，而被
    告於原審審理中傳拘未到，經原審法院發佈通緝，於民國98
    年12月17日緝獲，經原審訊問後，以其犯罪嫌疑重大，且經
    通緝到案，有逃亡之虞，有羈押之必要，於同日簽發押票將
    其羈押在案。茲因本案雖已審結，然被告於偵查中曾多次逃
    匿，經臺灣臺南地方法院檢察署多次發佈通緝，於本案審理
    中，又再度逃匿，經原審通緝歸案，已如前述，是其顯有逃
    亡之事實」云云，固非無見。惟查：被告先前於偵、審中遭
    通緝情事，於到案之後，該次之逃亡應已結束，此次羈押後
    是否仍有逃亡之虞，需重新評估。蓋先前於偵查中、審理中
    之多次逃匿事實，有其當時之客觀時空背景因素所致，至於
    原審所認被告於審理中又再度逃匿者，實乃因被告當時並未
    居住臺南縣新營市○○路三十號之二十三家中，致法院傳票
    之送達時未獲晤其本人，事後知悉時已超過時間，並非執意
    要逃匿。法院因被告未準時到庭而通緝被告，雖屬法律賦予
    之職權，然以此即認定被告有逃亡之事實，亦有率斷。又本
    件被告所犯乃刑法詐欺罪，誠屬法律上所指之輕罪，非屬重
    罪，而被告亦坦承犯行，事實已臻明確，應無必要為逃避此
    輕罪之執行而再度逃亡。
(二)又按，原裁定所指述「另參以被告前多次冒用他人年籍資料
    逃避警方查緝，經原審以98年度簡字第1306號判決判處應執
    行有期徒刑六月確定在案，足認其隱匿身分逃避追查之心態
    ，顯有逃亡之虞，非予羈押，顯難確保日後執行之遂行。此
    一羈押之必要性，亦不因具保而消滅」云云，縱非無見。經
    查：羈押制度之目的既主要為了能進行追訴、審判或執行，
    且亦應係為防止逃亡或串證，始有羈押之必要，本件被告所
    受上述六月有期徒刑之判決，業已確定，並已依法核准易科
    罰金於99年1月20日繳納，執行完畢，此一事實即已完結，
    所認被告隱匿身分逃避追查之心態，顯有逃亡之虞，應已屬
    過去之各別犯罪客觀環境、情狀，若再引為此次羈押之必要
    性考量，恐有概括認定之率斷；又若以此認「非予羈押、顯
    難確保日後執行之遂行」，參酌原裁定所述，被告傳拘未到
    之情，經過發佈通緝之後，未久即經通緝到案，在目前臺灣
    嚴密之司法警察系統控管之下，並無確實證據證明被告即能
    再度逃避，而難以確保其日後之執行。且本件詐欺罪，被告
    業經判一年，被告對此判決亦能接受，被告於聲請具保停止
    羈押時，即已明確表明「已決定獄後，要回歸家庭，向家人
    致歉，求得家人之原諒，並努力找尋一份穩定之工作，賺錢
    還債」云云(見99年1月20日聲請狀)，先前被告因年輕識淺
    ，易於意氣之爭，現對其行為深知悔悟，對於往後徒刑之執
    行，已能坦然面對，截至目前為止，尚無何證據顯示被告意
    圖逃避一年之徒刑，而有再度逃亡之事實，有關羈押之必要
    性，應已動搖，採取具保之方式，無庸採取羈押之最後手段
    ，亦未違反法律上之比例原則。
(三)屆此年關將近，被告思親甚切，亟欲年節期間與家人相聚，
    彌補先前對家人之虧欠，因此，懇請鈞院考量能予以交保，
    以使被告能返家與家人團聚，俟確定執行，必將遵守期間，
    入獄服刑。綜上，狀請鈞院鑒核，予以撤銷原裁定，發回原
    法院更為適法裁定，併請參酌准予具保停止羈押，以符法制
    ，其感德便。
二、按羈押被告之目的，其本質在於確保訴訟程序得以順利進行
    ，或為確保證據之存在與真實、或為確保嗣後刑罰之執行，
    而對被告所實施剝奪其人身自由之強制處分。被告有無羈押
    之必要，法院僅須審查被告犯罪嫌疑是否重大、有無羈押原
    因、以及有無賴羈押以保全偵審或執行之必要，由法院就具
    體個案情節予以斟酌決定，如就客觀情事觀察，法院許可羈
    押之裁定或延長羈押之裁定，在目的與手段間之衡量並無明
    顯違反比例原則情形，即無違法或不當可言。另執行羈押後
    有無繼續之必要，仍許由法院斟酌訴訟進行程度及其他一切
    情事而為認定（最高法院46年度台抗字第6號判例參照），
    此乃法律所賦予法院之職權。且刑事訴訟法第一百零一條第
    一項所規定「犯罪嫌疑重大」，此項實質要件之關鍵在於「
    嫌疑」重大，而非「犯罪」重大，蓋嫌疑重大者，係指有具
    體事由足以令人相信被告可能涉嫌其被指控之犯罪，與認定
    犯罪事實所依憑之證據需達無合理懷疑之程度，尚屬有別，
    故法院決定羈押與否，自毋庸確切認定被告有罪，僅需檢察
    官出示之證據，足使法院相信被告極有可能涉及被訴犯罪嫌
    疑之心證程度即屬已足。因此，被告實際是否成立犯罪，乃
    本案審判程序時實體上應予判斷之問題，並非法院裁定是否
    羈押或應否准許延長羈押或具保停止羈押或撤銷羈押之審查
    要件。再按有繼續羈押之必要者，得於期間未滿前，經法院
    依第一百零一條或第一百零一條之一之規定訊問被告後，以
    裁定延長之，刑事訴訟法第一百零八條第一項前段定有明文
    。從而刑事被告經法官訊問後，認為犯罪嫌疑重大，而有刑
    事訴訟法第一百零一條第一項各款情形之一者，非予羈押，
    顯難進行追訴、審判或執行，得羈押之，前開情形仍然存在
    ，有繼續羈押之必要者，自得依上開規定裁定延長羈押。應
    否羈押或延長羈押，法院固應按訴訟進行之程度、卷證資料
    及其他一切情事斟酌之，然此畢竟非依證據認定犯罪事實之
    終局判決，而係在偵查或審判程序中為保全訴訟程序進行及
    判決確定後執行之手段，是羈押或延長羈押被告係以被告犯
    罪嫌疑是否重大、有無羈押事由及必要性為審酌之依據。
三、本件抗告人即被告甲○○涉犯詐欺等案件，經檢察官提起公
    訴，而於原審審理中抗告人傳拘未到，經原審法院發佈通緝
    ，於民國98年12月17日緝獲，經原審訊問後，以其犯罪嫌疑
    重大，且經通緝到案，有逃亡之虞，有羈押之必要，於同日
    予以羈押在案。
四、經查：
(一)本案經原審訊問抗告人，依相關卷證及相關供述，認抗告人
    涉犯詐欺罪嫌，犯罪嫌疑重大，且經通緝到案，足認為有逃
    亡之事實，非予羈押，顯難進行審判或執行，而有羈押之必
    要，依刑事訴訟法第101條第1項第1款，自98年12月17日起
    羈押。又本件詐欺案件經斟酌卷內資料，業於99年1月28 日
    以98年度易字第1058號刑事判決判處應執行有期徒刑1年，
    足認抗告人被訴犯罪嫌疑重大，又抗告人自承其未居住於戶
    籍地，現亦無固定正當工作，且經通緝到案，足認為有逃亡
    之事實，且羈押制度之目的係為了能進行追訴、審判或執行
    ，雖本案業已審結，然抗告人於偵審中均有逃亡之事實，已
    有妨礙追訴、審判程序進行之情事，認有規避刑罰之執行而
    使國家刑罰權難以實現之危險，業經原審法院斟酌訴訟進行
    程度及其他一切情事而為認定，經核並無不合，認事用法並
    無違誤。
(二)另抗告人於偵審中已遭多次通緝，顯示抗告人即使依合法程
    序要求到案亦不無困難，且其確未住居於戶籍地而遭通緝到
    案，顯有逃亡之事實，抗告意旨認抗告人日後無逃亡之虞云
    云，顯屬辯飾之詞；又抗告人復經原審法院於99年1月28日
    以98年度易字第1058號刑事判決判處應執行有期徒刑1年，
    抗告人為規避刑罰之執行而有妨礙追訴、審判程序進行之情
    事，國家刑罰權確有難以實現之危險，經衡量司法追訴之國
    家與社會公益，及抗告人人身自由之私益後，認非予羈押，
    顯難進行審判或執行，而有繼續羈押之必要性，且不能因具
    保而使之消滅。綜上，抗告意旨所述等情，均無涉羈押原因
    與羈押必要法定要件之認定，是抗告人以前開事由，求為撤
    銷原審裁定，為無理由，應予駁回。
五、據上，本件抗告人聲請具保停止羈押，經本院審查結果，其
    羈押原因尚未消減，亦有羈押之必要，復查無有刑事訴訟法
    第114條規定之情形，是抗告人以前揭情詞聲請具保停止羈
    押，自難准許，應予駁回。原法院基於相同之認定，駁回具
    保停止羈押之聲請，經核並無違誤，應予維持。從而，抗告
    人執上開抗告意旨提起抗告，指摘原裁定不當云云，均為無
    理由，應予駁回。
六、據上論結，應依刑事訴訟法第412條，裁定如主文。
中    華    民    國    99    年    2     月    26    日
                  刑事第四庭    審判長法  官  吳志誠
                                      法  官  彭喜有
                                      法  官  羅心芳
以上正本證明與原本無異。
不得再抗告。
                                      書記官  蔡振豐
中    華    民    國    99    年    3     月    1     日

司法院資訊處製作；財團法人民間司法改革基金會備份。
